臺灣高等法院民事判決
110年度上易字第105號
上訴人即附
帶被上訴人  張榮展  
訴訟代理人  游文愷律師
被上訴人即  
附帶上訴人  林弘    

訴訟代理人  柯莉娟律師
            趙懷琪律師
上列當事人間請求損害賠償事件，上訴人對於中華民國109年11
月30日臺灣士林地方法院109年度訴字第1206號第一審判決提起
上訴，被上訴人為附帶上訴，本院於民國110年4月6日言詞辯論
終結，判決如下：
    主      文
上訴及附帶上訴均駁回。
第二審訴訟費用，關於上訴部分由上訴人負擔；關於附帶上訴部
分，由被上訴人負擔。
    事      實
一、被上訴人即附帶上訴人（下稱被上訴人）主張：上訴人即附
    帶被上訴人（下稱上訴人）在伊與訴外人陳芝芊之婚姻關係
    存續期間時，於民國105年7月14日至同年月16日，與陳芝芊
    一同前往臺南、南投旅遊，投宿於臺南遠東飯店及溪頭妖怪
    村並發生性行為；又於107年12月12日至同年月14日，與陳
    芝芊共同投宿於臺中皇家季節酒店並發生性行為；復自105 
    年間起至107年間止，與陳芝芊多次在大臺北地區之汽車旅
    館發生性行為，破壞伊之配偶權。爰依民法第184 條第1 項
    、第195 條第1項、第3項規定，請求上訴人賠償新臺幣（下
    同）70萬元及自起訴狀繕本送達翌日起至清償日止，按週年
    利率百分之5計算之利息。（未繫屬本院者，不予贅述）
二、上訴人則以：伊未爭執被上訴人主張之侵害配偶權事實，而
    陳芝芊於另案侵害配偶權事件中始終否認前開事實，且上開
    侵權行為事實多係陳芝芊邀約，原審卻判決較另案陳芝芊應
    賠償慰撫金為高，顯有不當；另被上訴人係因離婚後始知悉
    前揭侵權行為事實，當時已無婚姻關係存在，自與婚姻關係
    存在而知悉配偶與他人有婚外情無法相比等語置辯。
三、原審就被上訴人之上開請求，判決被上訴人一部勝訴、一部
    敗訴之判決即命上訴人應給付被上訴人50萬元本息，並駁回
    其餘之訴。上訴人不服提起上訴，被上訴人則為附帶上訴。
　㈠上訴人上訴聲明：
　⒈原判決關於命上訴人給付逾30萬元部分廢棄。
　⒉上開廢棄部分，被上訴人在第一審之訴及假執行之聲請，均
    駁回。
　被上訴人答辯聲明：上訴駁回。
　㈡被上訴人附帶上訴聲明：
　⒈原判決關於駁回後開第二項之訴部分廢棄。
　⒉上訴人應再給付20萬元，及自起訴狀繕本送達翌日起至清償
    日止，按週年利率百分之5計算之利息。
　上訴人答辯聲明：附帶上訴駁回。
　（原判決關於㈠駁回被上訴人請求上訴人及原審共同被告秦雅
    玲連帶給付130萬元本息、秦雅玲連帶給付200萬元本息、侵
    害名譽權部分；㈡命上訴人給付30萬元本息部分，未據被上
    訴人、上訴人提起上訴，業告確定）
四、兩造不爭執事實（見本院卷第77頁）：
　㈠被上訴人與陳芝芊於80年1月21日結婚，嗣於109年1月3日兩
    願離婚。
  ㈡上訴人在被上訴人與陳芝芊之婚姻關係存續期間，於105年7 
    月14日至16日，與陳芝芊一同前往臺南、南投旅遊，投宿於
    臺南遠東飯店及溪頭妖怪村並發生性行為；又於107年12月1
    2日至14日期間，與陳芝芊共同投宿於臺中皇家季節酒店並
    發生性行為；復自105年間起至107年間止，與陳芝芊多次在
    大臺北地區之汽車旅館發生性行為。
  ㈢秦雅玲前於108年6月21日，以不爭執事項㈡為起訴事實，對陳
    芝芊提起損害賠償訴訟，由臺灣基隆地方法院於同年11月11
    日以108年度訴字第305號判決陳芝芊應給付秦雅玲40萬元本
    息，嗣陳芝芊提起上訴，經本院於109年4月21日以108年度
    上易字第1402號判決駁回上訴而確定（即另案）。
五、本院之判斷
　　兩造均同意簡化本件爭點：被上訴人依民法第184條第1 項
    、第195條第1項、第3項規定，請求上訴人應賠償70萬元本
    息，是否有據？（見本院卷第77頁）茲分述如下：
　㈠按因故意或過失，不法侵害他人之權利者，負損害賠償責任
    。故意以背於善良風俗之方法，加損害於他人者亦同；不法
    侵害他人之身體、健康、名譽、自由、信用、隱私、貞操，
    或不法侵害其他人格法益而情節重大者，被害人雖非財產上
    之損害，亦得請求賠償相當之金額。此項規定，於不法侵害
    他人基於父、母、子、女或配偶關係之身分法益而情節重大
    者，準用之，民法第184條第1項、第195條第1項前段、第3 
    項分別定有明文。又婚姻係以夫妻之共同生活為其目的，配
    偶應互相協力保持其共同生活之圓滿安全及幸福，而夫妻互
    守誠實，係為確保其共同生活之圓滿安全及幸福之必要條件
    ，故應解為配偶因婚姻契約而互負誠實之義務，配偶之一方
    行為不誠實，破壞共同生活之圓滿安全及幸福者，即為違反
    因婚姻契約之義務而侵害他方之權利；第三人亦不得加以破
    壞，否則即有悖於公序良俗。（最高法院98年度台上字第70
    8號、85年度台上字第2045號判決意旨參照）。另婚姻本係
    兩獨立個體之結合，各有其家庭環境、成長背景或不同之思
    考及行為模式，婚姻雙方在想法、生活或價值觀本即有所差
    距，夫妻間因細故吵架，甚至發生重大爭執，實所難免，縱
    生破綻，於兩人之婚姻關係存續中，實不容認他人籍詞關懷
    慰問、與其同遊或發生性行為等行為，對婚姻本質加以破壞
    ，倘有予以干擾或侵害者，即屬破壞基於婚姻配偶權關係之
    生活圓滿、安全及幸福法益，該等破壞干擾行為與婚姻配偶
    權益所受之損害間自有相當因果關係。如明知為他人配偶卻
    故與之交往，其互動方式依社會一般觀念，已足以動搖婚姻
    關係所重應協力保持共同生活圓滿安全幸福之忠實目的時，
    不得謂非無以違背善良風俗之方法，加損害於他人之故意，
    茍配偶確因此受非財產上之損害即精神上痛苦，自亦得依法
    請求賠償。
　㈡查，上訴人在被上訴人與陳芝芊之婚姻關係存續期間，於105
    年7月14日至16日，與陳芝芊一同前往臺南、南投旅遊，投
    宿於臺南遠東飯店及溪頭妖怪村並發生性行為；又於107年1
    2月12日至14日期間，與陳芝芊共同投宿於臺中皇家季節酒
    店並發生性行為；復自105年間起至107年間止，與陳芝芊多
    次在大臺北地區之汽車旅館發生性行為等事實，為上訴人所
    不爭執（見不爭執事項㈡），是上訴人與陳芝芊間已有相當
    程度之親密感情互動，逾越一般社會通念之男女正常社交來
    往之程度，嚴重影響被上訴人及陳芝芊間之婚姻共同生活，
    參照前揭說明，應認上訴人之行為業已侵害被上訴人基於配
    偶關係之身分法益且情節重大，被上訴人精神上受有相當程
    度之痛苦，自得依民法第184條第1項、第195條第1、3項規
    定，請求上訴人負損害賠償責任。
　㈢次按關於慰撫金之多寡，應以被害人精神上所受之苦痛為準
    據，亦應審酌被害人之地位、家庭情況及加害人之地位，俾
    資為審判之依據，故應就兩造之身分、職業、教育程度、財
    產及經濟狀況，用以判斷非財產上損害之慰撫金數額（最高
    法院86年度台上字第511號判決意旨參照）。查，被上訴人
    財產所得近千萬元、有多筆不動產及投資；上訴人財產所得
    約數百萬元、亦有不動產及其他投資，有兩造之稅務電子閘
    門財產所得調件明細表在卷可稽（見原法院個資卷）。本院
    審酌兩造之身分、地位、經濟能力、學經歷、家庭狀況，本
    件侵權行為之事實及被上訴人所受之痛苦程度等一切情事，
    認為被上訴人請求賠償之精神慰撫金應以50萬元為適當，逾
    此範圍之請求，即屬無據。
  ㈣上訴人抗辯精神慰撫金未審酌其已承認該侵權行為事實、被
    上訴人離婚後始知悉該事實及多由陳芝芊邀約云云。然就上
    訴人承認該侵權行為之事實及是否為陳芝芊所邀約等情無從
    影響被上訴人因前揭侵害配偶權事實所受之痛苦；而依被上
    訴人起訴狀所載，該侵權行為事實係由陳芝芊告知，因而兩
    願離婚（見原審卷第12頁），更足證該侵害配偶權之行為導
    致被上訴人婚姻之破裂，致被上訴人受有精神上之痛苦，且
    本件已審酌被上訴人所受之痛苦、兩造之身分、職業、教育
    程度、財產及經濟狀況等予以酌定精神慰撫金，上訴人前揭
    所辯，不足為採。
六、綜上所述，被上訴人依民法第184條第1項、195條第1、3項
    之規定，請求上訴人給付50萬元，及自起訴狀繕本送達之翌
    日即109年5月27日（見北院卷第39頁之送達證書）起至清償
    日止，按週年利率百分之5計算之利息，於法有據，應予准
    許，逾此範圍之請求，於法無據，不應准許。原審就被上訴
    人前開應予准許及不應准許部分，分別為其勝訴及敗訴判決
    ，於法並無不合。上訴人上訴及被上訴人附帶上訴意旨，分
    別指摘原判決不利於己部分為不當，求予廢棄改判，均為無
    理由，應分別駁回其等之上訴與附帶上訴。
七、本件事證已臻明確，兩造其餘之攻擊或防禦方法及所用之證
    據，經本院斟酌後，認為均不足以影響本判決之結果，爰不
    逐一論列，附此敘明。
八、據上論結，本件上訴及附帶上訴，均為無理由，依民事訴訟
    法第449條第1項、第78條，判決如主文。
中　　華　　民　　國　　110 　年　　4 　　月　　20　　日
                  民事第二十庭  
                      審判長法　官  周祖民
　　　　　　　　　　　  　  法　官  馬傲霜
　　　　　　　　　　　  　  法　官  林玉蕙
正本係照原本作成。
不得上訴。
中　　華　　民　　國　　110 　年　　4 　　月　　20　　日

                            書記官  鄭淑昀